【裁判字號】    99,上訴,642
【裁判日期】    990831
【裁判案由】    違反槍砲彈藥刀械管制條例
【裁判全文】
臺灣高等法院臺南分院刑事判決         99年度上訴字第642號
上  訴  人
即  被  告  丙○○
指定辯護人  本院公設辯護人  乙○○
上列上訴人因違反槍砲彈藥刀械管制條例案件，不服臺灣臺南地
方法院99年度訴字第253號中華民國99年5月4日第一審判決（起
訴案號：臺灣臺南地方法院檢察署98年度偵字第17816號），提
起上訴，本院判決如下：
    主  文
上訴駁回。
    事  實
一、丙○○前因擄人勒贖案件，經本院以85年度上更(一)字第92號
    判處有期徒刑14年確定，嗣於民國（下同）91年3月5日假釋
    出獄，於97年11月10日（原判決誤載為98年3月18日）縮短
    刑期假釋付保護管束期滿未經撤銷，以已執行論。詎丙○○
    猶不知悔改，明知具有殺傷力之制式手槍及制式、非制式子
    彈係屬槍砲彈藥刀械管制條例管制之槍砲及彈藥，非經中央
    主管機關許可，不得寄藏及持有，竟未經許可，基於寄藏、
    持有具殺傷力之制式手槍及制式、非制式子彈之犯意，於98
    年4、5月間某日，在臺南縣佳里鎮某公園，受甲○○（98年
    7月1日死亡）委託，代為藏放如附表所示具有殺傷力之制式
    半自動手槍1支（含彈匣1個，槍枝管制編號：0000000000號
     ）、制式子彈5顆及非制式子彈10顆，而寄藏前開槍、彈於
    當時其台南縣佳里鎮○○路260巷15號居住處，並兼為防身
    之用。迄至98年12月10日下午3時20分許，為警持臺灣臺南
    地方法院核發之搜索票至其上開居住處2樓廚房外牆分離式
    冷氣機外機上扣得黑色手提包1個，其內置放有黃色毛巾1條
    及如附表編號1至3所示具有殺傷力之槍枝及子彈，並在丙○
    ○所使用之車牌號碼2669-SW自小客車右前座位扣得彈殼1個
    ，而查獲上情。
二、案經臺南縣警察局佳里分局報請臺灣臺南地方法院檢察署檢
    察官偵查起訴。
    理  由
壹、關於證據能力方面
一、按被告以外之人於審判外之陳述，雖不符前四條之規定，而
    經當事人同意於審判程序作為證據，法院審酌該言詞陳述或
    書面陳述作成時之情況，認為適當者，亦得為證據，刑事訴
    訟法第159條之5定有明文。
二、查本件被告犯罪事實之證據方法：臺灣臺南地方法院搜索票
    、臺南縣警察局佳里分局對被告臺南縣佳里鎮○○路260巷
    15號居住處所及車號2669-SW之搜索扣押筆錄、扣押物品收
    據、扣押物品目錄表、現場查獲之槍彈照片，經原審及本院
    準備程序提示予檢察官、被告及辯護人，均表示對於證據能
    力無意見，同意列為證據（見原審卷第36頁）。查本件臺南
    縣警察局佳里分局係依刑事訴訟法第128條之1第2項之規定
    ，報請檢察官許可後向臺灣臺南地方法院聲請核發搜索票，
    經該院依法核發搜索票，經依法搜索而查獲該槍彈並拍照存
    證，符合取證之合法程序，本院審酌上開證據製作時之情況
    ，並無違法不當之情事，其證據之取得過程亦無瑕疵，亦無
    顯不可信之情形，認為以之作為證據應屬適當，自屬具有證
    據能力。
三、又查，本件證人陳心瑀於警詢之證述，經核均係由警方先告
    知得行使之權利，而證人陳心瑀經警方先訊問相關案情，由
    其一一陳述後，始經記載於調查筆錄之中，嗣經閱覽筆錄無
    訛，再按捺指印所制作完成，全程並經錄音存證等情，足見
    警詢筆錄確係本於其等之陳述內容所制作，且符合取證之合
    法程序，本院審酌上開證據製作時之情況，並無違法不當之
    情事，其證據之取得過程亦無瑕疵，認為以之作為證據應屬
    適當，與本案待證事實間復具有關聯性，並經檢察官、被告
    及辯護人均表示同意列為證據，揆諸前開規定，應認該供述
    證據符合傳聞證據之例外，自屬具有證據能力。
四、按刑事訴訟之鑑定，為證據調查方法之一種，係指由具有特
    別知識經驗之人或機關，就特別需要特殊知識經驗之事項，
    予以鑑識、測驗、研判及斷定，供為法院或檢察官認定事實
    之參考，是刑事訴訟法第198條規定得委由就鑑定事項有特
    別知識經驗者、經政府機關委任有鑑定職務者，而同法第20
    8條第1項前段規定：「法院或檢察官得囑託醫院、學校或其
    他相當之機關、團體為鑑定」即本此旨。又現行刑事訴訟法
    關於「鑑定」之規定，除選任自然人充當鑑定人外，另設有
    囑託機關鑑定制度。依同法第198條、第208條之規定，不論
    鑑定人或鑑定機關、團體，固均應由法院、審判長、受命法
    官或檢察官視具體個案之需要而為選任、囑託，並依第206
    條之規定，提出言詞或書面報告，即符合同法第159條第1項
    所定得作為證據之「法律有規定」之情形。查內政部警政署
    刑事警察局98年1月18日刑鑑字第0000000093號鑑驗書，係
    依法送請鑑定，內政部警政署刑事警察局即屬上開法條規定
    之受囑託機關，本於囑託機關鑑定制度，在其專業領域所為
    之鑑定，則依刑事訴訟法第206條、第208條之規定，就其鑑
    定經過及結果所提出檢驗書面報告，即符合同法第159條第1
    項所定得作為證據之「法律有規定」之情形，且檢察官、被
    告及辯護人於原審及本院準備程序對於該鑑定書之證據能力
    無意見，同意列為證據（見原審卷第36頁、本院99年8月12
    日準備程序筆錄），亦應具有證據能力。
貳、關於實體方面：
一、訊據上訴人即被告丙○○對於上開事實固坦承不諱，惟辯稱
    ：其友甲○○寄放槍、彈後，伊從未持以使用，故無從知悉
    所寄放之槍、彈是否有殺傷力，直至鑑定後方知悉該槍、彈
    確實可以擊發；其於91年3月間假釋出獄後，即未曾再犯，
    其有高齡父親及幼子要扶養，原審未適用刑法第59條酌量減
    輕，即判處有期徒刑五年四月量刑太重，均有未當云云。經
    查：
  (一)上訴人即被告丙○○對有於上開時、地，甲○○因欠其債務
    而將上揭槍、彈交由其寄藏之事實，迭次於警詢（見警卷第
    3頁、偵查卷第9頁、原審卷第35頁背面、56頁背面、本院99
    年8月12日準備程序筆錄、99年8月26日審判筆錄），核與證
    人即於警察機關執行搜索時在場之被告之女友陳心瑀於警詢
    時證述之情節相符（見警卷第12-14頁），並有臺南縣警察
    局佳里分局持臺灣臺南地方法院簽發之搜索票，至臺南縣佳
    里鎮○○路260巷15號被告與其女友陳心瑀當時居住處及被
    告所使用之車牌號碼2669-SW自小客車搜索扣押筆錄、佳里
    分局偵查隊扣押物品目錄表、及執行搜索、扣押過程照片暨
    扣押物品照片計25張在卷可稽，復有扣案如附表編號1所示
    之手槍1枝及附表編號2、3所示之子彈可佐（見警卷第17-22
    頁、第39-51頁）。又扣案之槍、彈，先經臺南縣警察局槍
    枝初步檢視，認管制槍枝的可能性較大，亦有該局之槍枝初
    步檢視報告表及所附之該槍、彈照片可佐（見警卷第23-26
    頁），復將上開槍、彈送請內政部警政署刑事警察局鑑定後
    ，其鑑定結果分別如附表所示，認附表編號1所示之制式手
    槍1 枝具有殺傷力，扣案制式子彈其中5顆、非制式子彈其
    中10 顆具有殺傷力，此有內政部警政署刑事警察局99年1月
    18日刑鑑字第0000000093號鑑驗書一件在卷可證（見偵卷第
    13-14頁）。從而，上揭扣案之制式手槍1枝及制式子彈5顆
    、非制式子彈10顆，確係均具有殺傷力，被告所為自白核與
    事實相符，應可採信。
  (二)至被告於本審辯稱：其友甲○○寄放槍、彈後，伊從未持以
    使用，故無從知悉所寄放之槍、彈是否有殺傷力，直至鑑定
    後方知悉該槍、彈確實可以擊發云云。然查被告於98年12月
    10日下午2時許，警方持臺灣臺南地方法院簽發之搜索票，
    至臺南縣佳里鎮○○路260巷15號被告與其女友陳心瑀當時
    居住處搜索時，在上開住處2樓廚房窗外分離式冷氣機上查
    獲黑色手提包1只、內有手槍1支（含彈匣1個）、子彈17顆
    （其中制式及非制式子彈各一顆無殺傷力）、黃色毛巾1條
    等證物，復在其所駕駛使用之車牌號碼2669-SW號休旅車內
    右前座椅下查獲彈殼一顆，被告供承為係甲○○交由其寄藏
    已如前述，且於警詢供承「我不要給我女友陳心瑀知道我持
    有該把槍彈，所以才藏放在2樓廚房窗外分離式冷氣機上」
    、「我使用之2669-SW號休旅車上遺留彈殼一顆，可能是我
    當時好奇在車上拿出來清點及把玩時所遺留」、「我之所以
    一直留置該把槍彈，是因為我遭別人恐嚇，以作為防身用途
    ，所以一直未叫「白目仔」來拿回去」等語（見警卷第4、5
    頁）。復於偵查中供述「（為何警方在2669-SW車號自小客
    車上查獲彈殼？）因為當時甲○○是在我該自小客車上將
    槍彈交給我的，可能是我在算的時候，不小心掉到座椅下」
    等語（見偵查卷第10頁）。再於原審審理時供稱「甲○○在
    車上拿給我時，我不知道是槍彈，他離開車上的時候，我打
    開來看，才知道是槍彈，我一直放在冷氣機上，我知道那些
    東西是違法的，所以都放在外面」等語（見原審卷第59頁）
    ，再於本院審理時供稱「當初他拿給我的時候，我知道是槍
    彈，那顆彈殼可能是他拿給我看時，倒出來遺留在車上」、
    「我當過兵，知道槍彈藏在外面會受損」等語（見本院99年
    8月12日準備程序筆錄）。依被告前揭供述，被告已知該槍
    彈係違法物品，所以藏放在其住居處2樓廚房窗外分離式冷
    氣機上，不讓其女友知悉，又曾遭別人恐嚇，可作為其防身
    之用，如該槍彈並無殺傷力，僅係一般無殺傷力之玩具手槍
    ，被告即無需藏放在無人知曉隱避之處，亦無防身之功能。
    且被告供承其當過兵，該槍身印有英文，並載明以色列製造
    （見偵查卷第14頁照片），被告應知悉該手槍非一般之玩具
    手槍；而子彈亦均有勒印（見偵查卷第14頁背面），其形態
    亦顯非一般玩具用之子彈。尤有甚者，被告所駕駛使用車上
    查獲一顆彈殼，核與查獲之子彈相符，益足見該手槍能擊發
    子彈，被告難諉為不知有殺傷力，是被告於本審所辯當時不
    知該槍、彈有殺傷力云云，顯非可採。
  (三)被告復辯稱：其受甲○○寄放該槍彈後，從未持以使用，亦
    未告知他人云云。然依本件臺南縣警察局佳里分局報請臺灣
    臺南地方法院檢察署檢察官偵辦之刑事案件報告書所載，該
    分局係【據報】後才依法聲請搜索票，經搜索始查獲該槍彈
    ，且被告亦供承該槍彈作為防身之用，是其前開所辯，即不
    無可疑？雖被告於本院質疑如未持以使用，亦未告知他人，
    何以警方會前往搜索時？供稱「可能是甲○○未死亡前，警
    方從甲○○那邊得知的」云云，然查甲○○係98年7月1日死
    亡，有其個人戶籍資料查詢結果在卷可查（見偵查卷第20頁
    ），則如被告所述，警方從甲○○所述而知，顯在98年7月1
    日甲○○死亡之前已得知，警方何以遲至五個月之後之98年
    12月10日始前往搜索？顯與常情不符。是前開所辯，亦難採
    信。
  (四)綜上所述，被告自白其有寄藏該槍彈，核與事實相符。於本
    院前開所辯顯係事後飾卸之詞，委無足採，本件事證已臻明
    確，被告上開犯行，洵堪認定，應依法論科。
二、按槍砲彈藥刀械管制條例所規定之「持有」與「寄藏」二種
    行為，固均係將物品置於自己實力支配之下。然前者乃指為
    自己管領之目的，將物品移入自己實力支配之下；後者則係
    以為他人管領之目的，將物品移入自己實力支配之下之意，
    其態樣、要件並不儘相同，從而槍砲彈藥刀械管制條例上開
    條項之罪，將「持有」與「寄藏」為分別之處罰規定，單純
    之「持有」，並不包括「寄藏」；然受寄藏匿物品之人，為
    他人管領扣案改造手槍所為之持有行為，則屬寄藏之當然結
    果，法律上自宜僅就寄藏行為為包括之評價，不另就持有予
    以論罪。核上訴人即被告所為，係犯槍砲彈藥刀械管制條例
    第7條第4項之未經許可，寄藏手槍罪，與同條例第12條第4
    項之未經許可寄藏子彈罪。如前述被告寄藏手槍、子彈後，
    其持有該手槍、子彈之行為乃受寄之當然結果，不另論以持
    有手槍與子彈罪。又被告以一行為，同時寄藏手槍與子彈，
    係同時觸犯前開2罪名，為想像競合犯，應依刑法第55條規
    定，從一重罪即未經許可寄藏手槍罪處斷。又被告前因擄人
    勒贖案件，經本院以85年度上更(一)字第92號判處有期徒刑14
    年確定，嗣於91年3月5日假釋出獄，於97年11月10日（原判
    決誤載為98年3月18日）縮短刑期假釋付保護管束期滿未經
    撤銷，視為執行完畢，有臺灣高等法院被告前案紀錄表附卷
    可稽，其於上開有期徒刑執行完畢後5年內，故意再犯本件
    有期徒刑以上之罪，為累犯，應依刑法第47條第1項之規定
    ，加重其刑。
三、被告原審之辯護人雖以被告犯後已坦承犯行，且被告係因友
    人甲○○向被告借款後無力償還而將槍枝置放於被告處隨即
    離開，被告不知該如何處理槍械而持有，被告持有過程中並
    未曾持以作為犯罪所用，且被告持有槍枝時間不長，另被告
    係單親家庭，尚有年邁之父親及年幼之子，須由被告照顧，
    被告係因朋友寄放而被動持有槍枝，其犯罪實屬情有可原，
    請求依刑法第59條規定酌減被告之刑度云云；於本院上訴意
    旨再以被告雖曾有犯罪前科，被告於假釋出獄後，即未曾再
    有任何犯罪紀錄，假釋期滿後，因98年4月間朋友寄放槍彈
    、導致被告罹此重刑，參見被告自91年假釋出獄後，即獨立
    扶養高齡父親及幼子，今被告若一旦入監服長刑，其多年努
    力自新成果，及待扶養家人不免失所依賴，似有引起客觀上
    令人同情之處，刑法59條之適用，尚非完全無斟酌空間云云
    。然按刑法第59條規定犯罪情狀可憫恕者，得酌量減輕其刑
    ，固為法院依法得自由裁量之事項，然非漫無限制，必須犯
    罪另有特殊之原因與環境，在客觀上足以引起一般同情，認
    為即予宣告法定最低度刑期尤嫌過重者，始有其適用。是為
    此項裁量減刑時，必須就被告全部犯罪情狀予以審酌在客觀
    上是否有足以引起社會上一般人之同情，而可憫恕之情形，
    始稱適法（最高法院45年臺上字第1165號判例、88年度台上
    字第6683號判決要旨參照）。查被告犯後於警詢、偵查、原
    審及本院審理時固均坦承有寄藏槍彈之犯行，而於本院另有
    前開所辯，然此僅能認屬被告犯後之態度，本屬刑法第57條
    科刑輕重標準應斟酌之範圍，自難以其坦承犯行作為可憫恕
    之依據。被告又以其假釋出獄後，未曾再犯罪，又獨立扶養
    高齡父親及幼子，今被告若一旦入監服長刑，其多年努力自
    新成果，及待扶養家人不免失所依賴，然單純犯罪情節輕微
    、犯人之品行、素行、犯罪後態度等情狀，僅可為法定刑內
    從輕科刑之標準，非可執為酌減其刑之理由。再者，上訴人
    須扶養及負擔家計，亦難據為依刑法第59條所規定酌減其刑
    。又槍砲彈藥刀械管制條例第7條第4項之罪之法定本刑為5
    年以上有期徒刑，併科新臺幣1000萬元以下罰金，此乃立法
    者於立法時於評價行為人若單純觸犯該罪後所定之刑度，並
    未結合他罪。行為人受寄藏槍彈後另行起意而犯他罪，自應
    另外予以評價，與其所犯之未經許可，寄藏手槍罪無涉。若
    被告寄藏手槍後因未另作其他犯罪使用，即可認為在客觀上
    已足引起一般同情，無異架空立法者所定之法定刑。況依被
    告之智識能力，當知悉槍彈之係屬違禁物品，竟同意由友人
    甲○○寄放上開槍彈，且如前述，被告亦供承該行為違法，
    於警詢時尚供稱伊留置該槍枝欲作為防身用途（見警卷第5
    頁），足見其寄藏上開槍枝係兼於其自身意願，並非如原審
    辯護人所稱僅係單純被動接受，且衡酌槍砲彈藥刀械管制條
    例之立法目的，係為防制槍枝、子彈危害，維護國內治安，
    倘遽予憫恕被告並減輕其刑，無法達到刑罰特別預防之目的
    ，另衡諸社會一般人客觀標準，本案並無何等足以引起一般
    同情之客觀情狀而應予以憫恕。爰不依刑法第59條酌減其刑
    ，併此敘明。
四、原審以被告罪證明確，因以適用槍砲彈藥刀械管制條例第7
    條第4項、第12條第4項，刑法第11條前段、第55條、第47條
    第1項、第42條第3項前段、第38條第1項第1款、第2項等規
    定，並審酌被告無視於政府嚴格管制槍彈之政策，竟無故寄
    藏持有前揭手槍及子彈，所為對社會治安有顯著之潛在危險
    性，對他人之生命安全已構成極大威脅，惟念其於犯後坦承
    犯罪，態度良好，復參以其所持手槍、子彈之種類及寄藏之
    時間等及檢察官所求刑度等一切情狀，量處有期徒刑五年四
    月，併科罰金新臺幣十萬元，並諭知罰金如易服勞役，以新
    臺幣一仟元折算壹日。並說明不為刑法第59條酌量減輕之理
    由，暨說明扣案如附表編號1所示之手槍，係屬違禁物，應
    依刑法第38條第1項第1款之規定，併予宣告沒收。至於被告
    原所寄藏之15顆子彈，扣案後經試射鑑定之如附表編號2所
    示之具有殺傷力制式子彈5顆及編號3非制式子彈10顆，原雖
    亦屬違禁物，然於試射鑑定已擊發，不具有子彈之完整結構
    ，失去效能，堪認現已不具殺傷力，而非違禁物，自無從諭
    知沒收。又扣案經鑑定本不具殺傷力之如附表編號2所示之
    制式子彈1顆及編號3所示之非制式子彈1顆及扣案如附表編
    號4至6所示之物，均非違禁物，且與被告本件犯罪間，難認
    有直接關係，不能認係供本件犯罪所用之物，亦無從宣告沒
    收。本院經核原判決認事用法俱無不合，量刑亦屬妥適。被
    告上訴意旨如前開所辯，惟其所辯不足採，已如前述，又以
    其須獨立扶養高齡父親及幼子，求為減輕其刑，然被告於其
    假釋期滿約半年即再犯此罪，又於警查獲時，係與其女友同
    居於臺南縣佳里鎮○○路260巷15號，查獲之槍彈亦藏放於
    該處，被告並非與其父子同住於臺南縣佳里鎮○○街78號等
    情，則被告是否善盡扶養之責，已屬可疑，而被告自承其上
    各有一個兄姐，下有一個妹妹（見本院99年8月12日準備程
    序筆錄），徵之其子黃勝為係84年1月18日出生，有戶籍謄
    本在卷可證，被告於91年假釋，則84年至91年間，顯見其子
    尚有人扶養，是其所稱【須獨立扶養高齡父親及幼子】云云
    ，即非可信。又按刑罰之量定係屬法院得依職權自由裁量之
    事項，苟於法定要件或範圍之內予以量定，客觀上並無明顯
    濫權之情形者，自不能遽認有過重之違誤。另按槍砲彈藥刀
    械管制條例第7條第4項規定「未經許可，持有、寄藏或意圖
    販賣而陳列第1項所列槍砲、彈藥者，處5年以上有期徒刑，
    併科新臺幣1千萬元以下罰金」，其法定最低本刑為有期徒
    刑五年以上，被告又係累犯，既不符合刑法第59條酌量減輕
    之規定，原審已就被告關於刑法第57條所規定之酌量刑度之
    各項情狀均一一予以斟酌，就本案量處「有期徒刑五年四月
    ，併科罰金新臺幣十萬元」，已屬輕刑。是被告指摘原判決
    不當，為無理由，應予駁回。
五、據上論斷，應依刑事訴訟法第368條，判決如主文。
本案經檢察官江守權到庭執行職務。
中    華    民    國    99    年    8     月    31    日
                  刑事第五庭    審判長法  官  楊明章
                                      法  官  趙文淵
                                      法  官  蔡美美
以上正本證明與原本無異。
如不服本判決應於收受送達後10日內向本院提出上訴書狀，其未
敘述上訴理由者，並得於提起上訴後10日內向本院補提理由書（
均須按他造當事人之人數附繕本）「切勿逕送上級法院」。
                                      書記官  李珍鳳
中    華    民    國    99    年    8     月    31    日
附錄本案論罪科刑法條：
槍砲彈藥刀械管制條例第7條第4項
  未經許可，持有、寄藏或意圖販賣而陳列第1項所列槍砲、彈藥
  者，處5年以上有期徒刑，併科新臺幣1千萬元以下罰金。
槍砲彈藥刀械管制條例第12條第4項
  未經許可，持有、寄藏或意圖販賣而陳列子彈者，處5年以下
  有期徒刑，併科新台幣300萬元以下罰金。
附表：
┌──┬──────────┬────────────────┬─────┐
│編號│名稱                │鑑定結果                        │鑑定書    │
│    │                    │                                │          │
├──┼──────────┼────────────────┼─────┤
│1   │以色列IMI廠JERICHO94│認係口徑9mm制式半自動手槍，為以 │內政部警政│
│    │1F型手槍1支（含彈匣1│色列IMI廠JERICHO941F型，槍號為14│署刑事警察│
│    │個，槍枝管制編號：11│6207，槍管內具陸條右旋來復線，擊│局98年1月 │
│    │00000000號）        │發功能正常，可供擊發同口徑制式子│18日刑鑑字│
│    │                    │彈使用，認具殺傷力。            │第00000000│
├──┼──────────┼────────────────┤93號鑑定書│
│2   │制式子彈6顆         │認均係口徑9mm制式子彈，均經試射 │          │
│    │                    │：                              │          │
│    │                    │(1)5顆，可擊發，認均具殺傷力。   │          │
│    │                    │(2)1顆，無法擊發，認不具殺傷力。 │          │
├──┼──────────┼────────────────┤          │
│3   │非制式子彈11顆      │認均係非制式子彈，由金屬彈殼組合│          │
│    │                    │直徑8.9±0.5mm金屬彈頭而成，均經│          │
│    │                    │試射：                          │          │
│    │                    │(1)10顆，可擊發，認均具殺傷力。  │          │
│    │                    │(2)1顆，無法擊發，認不具殺傷力。 │          │
├──┼──────────┼────────────────┤          │
│4   │彈殼1顆             │認係非制式金屬彈殼。            │          │
├──┼──────────┼────────────────┼─────┤
│5   │黑色手提包1個       │                                │          │
│    │                    │                                │          │
│    │                    │                                │          │
│    │                    │                                │          │
├──┼──────────┼────────────────┤          │
│6   │黃色毛巾1條         │                                │          │
│    │                    │                                │          │
└──┴──────────┴────────────────┴─────┘

司法院資訊處製作；財團法人民間司法改革基金會備份。
